【裁判字號】    90,訴,227
【裁判日期】    900323
【裁判案由】    違反商業會計法
【裁判全文】
臺灣臺中地方法院刑事判決                            九十年度訴字第二二七號
    公  訴  人  臺灣臺中地方法院檢察署檢察官
    被      告  甲○○
                乙○○
    共      同
    選任辯護人  陳坤榮
右列被告因違反商業會計法案件，經檢察官提起公訴 (八十九年度偵字第一四一四一
號) ，本院判決如左：
    主      文
甲○○商業負責人，連續故意遺漏會計事項不為紀錄，致使財務報表發生不實之結果
，處有期徒刑壹年陸月。
乙○○納稅義務人，連續以不正當方法逃漏稅捐，處有期徒刑壹年陸月。
    事      實
一、甲○○係原台中市○○區○○路三段二００巷五號八樓之「永欣牙科材料有限公
    司」（下稱永欣公司，民國八十一年四月成立，至八十六年十月七日經核准解散
    登記）之負責人，乙○○係台中市長生巷一之一弄十九之二號之「永順牙材行」
    （八十九年三月設立）之負責人，均以齒科材料買賣為主要營業項目，渠二人均
    為實際執行業務之商業負責人，亦為納稅義務人。詎甲○○明知其所實際經營之
    上開公司於八十三年、八十四年全年及八十六年一至五月止，其實際營業金額合
    計為新臺幣（下同）九千九百零二萬一千零六十一元，竟基於意圖為自己不法所
    有之概括犯意，連續於前揭營業年度申報營利事業所得稅時，以故意遺漏會計事
    項不為記錄，致使其財務報表發生不實之結果，而短漏申報營業額之詐術及不正
    當方法，逃漏營業稅及營利事業所得稅，而其實際向台中市稅捐稽徵處申報之營
    業總額僅一千二百三十六萬二千二百二十六元，合計漏報營業金額為八千六百六
    十五萬八千八百三十五元，逃漏營業稅四百三十三萬二千九百四十二元（以上詳
    如附表一所示）。而乙○○於八十八年七月間在永欣公司申請解散登記後，即承
    續其兄甲○○所開設之永欣公司之原有客戶，並於永欣公司在八十六年十月七日
    解散登記之後，仍未經向主管機關為公司重新設立登記，而繼續以永欣公司名義
    對外販售齒科材料，並基於概括之犯意，以此不正當方法，故意逃漏稅捐，自八
    十六年七月間起至八十九年二月間止，連續漏報營業額合計九千零五十八萬六千
    七百三十九元，而逃漏稅營業稅四百三十一萬三千六百五十四元（以上詳如附表
    二所示）。
二、案經法務部調查局航業海員調查處移送台灣台中地方法院檢察署檢察官偵查起訴
    。
    理      由
一、訊據被告甲○○固坦承其為永欣公司之負責人，惟在偵審中矢口否認右揭犯行，
    辯稱：伊因長期身體不適，故由伊與妻丙○○共同經營之永欣公司實際上皆由丙○○負責，伊並未過問公司經營狀況，歷年之營業額伊並不清楚，記帳及申報營
    業稅等部分亦均由丙○○負責云云，並提出鵬政診所所出具記載「自八十一年八
    月二十八日起至八十九年六月八日止，常因頭痛或急性喉氣管炎來本診所門診治
    療，且併有脂肪肝及肝功能異常，不宜過度勞累，應多休息」之編號第一六三七
    號診斷證明書一紙為證；被告乙○○固坦承其為永順牙材行之負責人，並自八十
    六年七月份起至八十九年二月份時止，承續其兄甲○○之永欣公司（已於八十六
    年十月七日登記解散）業務，繼續以永欣公司之名義對外營業，每月營業額約為
    二百五十萬元，且接手後皆不曾親自報過稅等情，惟矢口否認有何右揭犯行，辯
    稱：伊並不知道永欣公司於八十六年十月份已為解散登記，錢是由伊自己運作，
    稅是由丙○○繳的云云。經查被告甲○○為永欣公司負責人，並為實際執行業務
    者，業經被告乙○○於調查時證稱屬實，核與證人丙○○、被告乙○○之妻邱美
    雲到庭證稱相符，又被告甲○○雖辯稱其身體不適並無實際參與公司之業務，並
    出具前揭診所所開立之診斷證明書為證，惟該證明書上載有「訴訟無效」之印戳
    ，其效力如何尚非無疑，且依該診斷證明書之記載，亦僅得佐證被告甲○○身體
    狀況不佳，然尚不足以證明被告甲○○有何不能實際管理公司業務之情形。而證
    人丙○○亦到庭證稱：帳是伊先生（即被告甲○○）叫伊寫的，伊係依據甲○○
    交給伊的單據做的，而稅不是伊報的，伊是在家照顧小孩，甲○○回來，叫伊怎
    麼做，伊就幫他做等語，亦證稱帳冊之記載及報稅事宜，均由甲○○所主導，雖
    被告乙○○證稱：永欣公司是伊自丙○○接手的，是丙○○通知永欣公司每一客
    戶由伊來做，稅也是丙○○繳的云云，惟查，此與甲○○自承永欣公司交給乙○○是伊的意思不符，且與證人即永欣公司之客戶群益公司負責人林文進所證：與
    永欣公司生意來往均是找乙○○，伊做生意未與甲○○、丙○○連繫等語亦不符
    ，且永欣公司由乙○○接手後即由其自負盈虧，何以丙○○仍會為其報繳稅款，
    此亦與常理有違，堪信乙○○所證係迴護其兄甲○○之詞，殊無足採。另被告甲○○之犯行復有永欣牙科材料有限公司工商登記資料（總公司統一編號0000
    0000號）、永欣牙科材料有限公司八十三年、八十四年、八十六年度營業稅
    申報資料、台中市稅捐稽徵處初核甲○○漏報營業稅統計表、台中市稅捐稽徵處
    八十九年十一月二日之中市稅法字第二二一六四號處分書各一件附卷可稽，被告
    甲○○所辯無非臨刑卸責之詞，尚不足採。另被告乙○○於偵訊時雖辯稱不知永
    欣公司已於八十六年十月七日為登記解散，惟其於調查時已自承甲○○將公司轉
    給伊時，已申請註銷永欣公司之營業登記，核與證人即乙○○之妻邱美雲到庭證
    稱：丙○○於解散後有跟我們講永欣公司已經解散等語相符，足認被告明知永欣
    公司已為解散登記無訛，又被告乙○○於調查時坦承對外營業並未開立統一發票
    ，亦未向稅捐單位報過稅等語，核與證人邱美雲證稱相符，復有永欣公司客戶銷
    貨明細、產品銷售明細、應收帳款對帳單明細、台中市稅捐稽徵處東山分處八十
    九年三月三日中市稅東分一字第八九００三號函、台中市稅捐稽徵處八十九年十
    一月二日之中市稅法字第二二一六四號處分書各一件附卷可稽，被告乙○○所辯
    無非飾卸刑責之詞而不足採，犯行亦堪認定。
二、核被告甲○○所為，係犯有稅捐稽徵法第四十一條、商業會計法第七十一條第四
    款之罪，其先後多次犯行，時間緊接，所犯係犯罪構成要件相同之罪，顯係基於
    概括犯意為之，應依連續犯規定以一罪論，並加重其刑，且此二罪間有方法目的
    之牽連關係，應依刑法第五十五條之規定，從一重之故意遺漏會計事項致使財務
    報表發生不實罪處斷。被告乙○○所為，係犯有稅捐稽徵法第四十一條、公司法
    第十九條之罪，其先後多次違反稅捐稽徵法部分，時間緊接，所犯係犯罪構成要
    件相同之罪，顯係基於概括犯意為之，應依連續犯規定以一罪論，並加重其刑，
    且此二罪間亦有方法目的之牽連關係，依刑法第五十五條之規定，從一重之違反
    稅捐稽徵法處斷。爰審酌被告二人一切犯罪情狀、目的、動機及犯後對逃漏稅部
    分並無補繳之意思，量刑即不宜寬縱等情，分別量處如主文所示之刑，用資懲儆
    。
據上論結，應依刑事訴訟法第二百九十九條第一項前段、商業會計法第七十一條第四
款，稅捐稽徵法第四十一條、公司法第十九條、刑法第十一條前段、第五十五條、第
五十六條，判決如主文
中    華    民    國      九十      年       三      月     二十三    日
                                  台灣台中地方法院刑事第三庭
                                        法  官  陸  炎  榮
右正本證明與原本無異。
如不服本判決，應於判決送達後十日內向本院提出上訴狀( 應附繕本 )，上訴於臺灣
高等法院臺中分院。
                                        書記官
中    華    民    國      九十      年       三      月     三十      日
商業會計法第七十一條第一項第四款：
商業負責人、主辦及經辦會計人員或依法受託他人處理會計事務之人員有左列情事之
一者，處五年以下有期徒刑、拘役或科或併科新台幣十五萬元以下罰金。
    四、故意遺漏會計事項不為記錄，致使財務報表發生不實之結果者。
公司法第十九條：
未經設立登記，不得以公司名義經營業務或為其他法律行為。
違反前項規定者，行為人各處一年以下有期徒刑、拘役或科或併科五萬元以下罰金，
並自負其責；行為人有二人以上者，連帶負責，並由主管機關禁止其使用公司名稱。
稅捐稽徵法第四十一條：
 (逃漏稅捐之處罰)
納稅義務人以詐術或其他不正當方法逃漏稅捐者，處五年以下有期徒刑、拘役或科或
併科新台幣六萬元以下罰金。
附表一
年        度      申報銷售金額  核算銷售金額  差       額  備      註
                  $0000000     $00000000     $00000000
                  $0000000     $00000000     $00000000
   (1-5月)        $0000000     $00000000     $00000000
合        計        $00000000    $00000000     $00000000
附表二
年        度         核算銷售金額    備    註
  (7-12月)          $00000000
                    $00000000
                    $00000000
  (1-2月)           $0000000
合        計          $00000000                                        Ｂ


司法院資訊處製作；財團法人民間司法改革基金會備份。
